【裁判字號】    89,台上,3393
【裁判日期】    890615
【裁判案由】    違反槍砲彈藥刀械管制條例
【裁判全文】
最高法院刑事判決                              八十九年度台上字第三三九三號
      上  訴  人  甲○○
      選任辯護人  李孟哲律師
                  郭淑慧律師
右上訴人因違反槍砲彈藥刀械管制條例案件，不服台灣高等法院台南分院中華民國八
十七年四月二十一日第二審判決（八十七年度上訴字第五○四號，起訴案號：台灣台
南地方法院檢察署八十六年度偵字第九九六五號），提起上訴，本院判決如左：
    主  文
原判決撤銷，發回台灣高等法院台南分院。
    理  由
本件原判決認定上訴人甲○○曾於民國七十九年間因殺人案件，經第一審法院判處有
期徒刑十三年，減刑為有期徒刑九年一月，入監執行後於八十三年三月八日假釋出獄
，刻在假釋中，猶不知悔改。復因於七十七年一月間無故受林炳宏（業已死亡）之託
而寄藏具有殺傷力之美製具瑞塔○‧二五吋口徑半自動制式手槍（槍號ＢＵ七三一三
三Ｖ）一支、制式子彈十二顆，在其台南市精忠三村六十四號住處；復於八十六年間
，再將上開槍彈改藏放於台南市○○路○段七一五巷八號其租住處，嗣於八十六年七
月三十一日上午十時許，在上開西門路租住處，為警前往搜索查獲，並扣押上開制式
手槍一支、子彈十二顆（經送鑑定試射三顆、拆解二顆）等情；因而維持第一審論處
上訴人未經許可無故寄藏制式手槍罪刑部分之判決，駁回其在第二審之上訴。固非全
無見地。
惟查：一、八十六年十一月二十四日修正公布之槍砲彈藥刀械管制條例固於其第十九
條第一項規定「犯（該條例）第七條、第八條、第十條、第十一條、第十二條第一項
至第三項、第十三條第一項至第三項之罪，經判處有期徒刑者，應於刑之執行完畢或
赦免後，令入勞動場所，強制工作，其期間為三年。」，但經司法院大法官會議八十
七年十二月十八日釋字第四七一號解釋稱「此項規定，不問對行為人有無預防矯治其
社會危險性之必要，一律宣付強制工作三年，限制其中不具社會危險性之受處分人之
身體、自由部分，其所採措施與所欲達成預防矯治之目的及所需程度，不合憲法第二
十三條所定之比例原則。犯上開條例第十九條所定之罪，不問對行為人有無預防矯治
其社會危險性之必要，一律宣付強制工作三年之部分，與本解釋意旨不符，應自本解
釋公布之日起不予適用。犯該條例第十九條第一項所列舉之罪，依個案情節符合比例
原則部分，固應適用該條例宣告保安處分；至不符合部分而應宣告保安處分者，則仍
由法院斟酌刑法第九十條第一項規定之要件，依職權為之，於此，自無刑法第二條第
二項之適用，亦即仍有從新從輕原則之適用。」，揆其真意，其所稱「依個案情節符
合比例原則部分，固應適用該條項宣告保安處分」，係指行為時在該條例修正生效後
、裁判時在該解釋公布後者而言；至於行為時在該條例修正生效前、裁判時在該解釋
公布後之案件，仍有從新從輕原則之適用，從而即無從適用上開修正條例第十九條第
一項。原判決既認定上訴人最後行為時係在八十六年七月三十一日，而依修正前槍
彈藥刀械管制條例第七條第四項科處上訴人有期徒刑二年，竟適用修正後該條例第十
九條第一項對上訴人宣告令入勞動場所強制工作，依上開說明，即有適用法則不當之
違誤。二、有罪判決書應於理由內記載其依刑法第五十七條所列事項加以審酌以為科
刑輕重量定之情形，刑事訴訟法第三百十條第三款定有明文。原判決就其量刑雖於理
由內載稱「審酌被告之品行、犯罪之動機、目的、手段、方法、所生之危害及犯後之
態度等情狀」云云，然其如此記載，僅為法律上抽象之一般規定，並未說明各該事項
之具體情形，其量刑是否適當即無從據以斷定，理由亦嫌欠備。以上諸端，或為上訴
意旨所指摘，或為本院得依職權調查之事項，應認原判決有撤銷發回更審之原因。
據上論結，應依刑事訴訟法第三百九十七條、第四百零一條，判決如主文。
中      華      民      國    八十九    年      六      月     十五     日
                              最高法院刑事第十庭
                                  審判長法官  曾  有  田
                                        法官  陳  宗  鎮
                                        法官  劉  介  民
                                        法官  孫  增  同
                                        法官  蕭  權  閔
      右正本證明與原本無異
                                              書  記  官
中      華      民      國    八十九    年      六      月    二十三    日


司法院資訊處製作；財團法人民間司法改革基金會備份。
